【裁判字號】    97,訴,1171
【裁判日期】    971225
【裁判案由】    毒品危害防制條例
【裁判全文】
臺灣桃園地方法院刑事判決              97年度訴字第1171號
公  訴  人  台灣桃園地方法院檢察署檢察官
被      告  甲○○
指定辯護人  公設辯護人 林銘宏
上列被告因違反毒品危害防制條例案件，經檢察官提起公訴（97
年度偵字第9552號），本院判決如下：
    主  文
甲○○無罪。
    理  由
一、被告甲○○明知愷他命係毒品危害防制條例第2條第2項所規
    定之第3 級毒品，不得擅自販賣，竟基於販賣營利之意圖，
    於民國97年4 月5 日某時許，在桃園縣中壢市○○路某加油
    站，向某真實姓名年籍不詳綽號「阿正」之成年男子，以新
    台幣（下同）2 萬7 仟元之價格，購買100 公克之愷他命，
    準備伺機販賣營利。嗣於97年4 月7 日晚上11時40分許，為
    警在桃園縣平鎮市○○街210 之1 號6 樓查獲，並扣得甲○
    ○所有之愷他命（淨重92.5公克）、毒品交易筆記本2 本、
    電子秤1 只及愷他命吸食器1 組。因認被告涉犯毒品危害防
    制條例第5 條第3 項之意圖販賣而持有第三級毒品罪嫌。
二、按犯罪事實應依證據認定之，無證據不得認定犯罪事實；又
    不能證明被告犯罪者，應諭知無罪之判決；刑事訴訟法第15
    4 條第2 項、第301 條第1 項分別定有明文。又犯罪事實之
    認定，應憑證據，如未能發現相當證據，或證據不足以證明
    ，自不能以推測或擬制之方法，以為裁判基礎。次按認定不
    利於被告之事實，須依積極證據，苟積極證據不足為不利於
    被告事實之認定時，即應為有利於被告之認定，更不必有何
    有利之證據（參照最高法院30年上字第816 號判例意旨）。
    再按刑事訴訟法上證明之資料，無論其為直接證據或間接證
    據，均須達於通常一般之人均不致於有所懷疑，而得確信其
    為真實之程度，始得據為有罪之認定，倘其證明尚未達到此
    一程度，而有合理之懷疑存在時，致無從形成有罪之確信，
    根據「罪證有疑，利於被告」之證據法則，即不得遽為不利
    於被告之認定（參照最高法院76年台上字第4986號判例意旨
    ）。
三、公訴意旨認被告涉犯意圖販賣而持有愷他命罪嫌，無非以扣
    案愷他命、筆記本、電子秤及卷附內政部警政署刑事警察局
    97年7 月23日刑鑑字第0970100704號鑑定書1 份為其主要論
    據。訊據被告堅決否認意圖販賣而持有愷他命，辯稱：扣案
    之愷他命係伊向真實年籍不詳綽號「阿正」之成年男子（下
    稱「阿正」），伊是買來要自己施用等語。
四、經查：
（一）被告於97年4 月7 日晚間11時40分許在桃園縣平鎮市○○
      街210 之1 號6 樓為警查獲，並於上址客廳桌上扣得愷他
      命7 小包、1 大包，另於車號8976-KY 號自用小客車上扣
      得愷他命1 大包，業據被告坦白承認，並經證人即查獲警
      員孫裕泰於本院審理時證述明確；扣案之上開毒品，經送
      內政部警政署刑事警察局鑑定，驗前總毛重101.51公克，
      包裝塑膠袋總重約3.99公克，取0.08公克鑑定用罊，檢出
      愷他命成分，有該局97年7 月23日刑鑑字第0970100704號
      鑑定書1 紙在卷可稽。
（二）被告供承其有施用毒品愷他命，而被告遭查獲經警採尿送
      檢驗，亦呈「Ketamine」類陽性反應，有台灣檢驗科技股
      份有限公司濫用藥物檢驗報告1 紙附卷可稽（見偵查卷第
      43頁）；另參諸本件警方另扣得愷他命吸食器1 組，足徵
      被告確有施用毒品愷他命之犯行，則其所辯扣案之毒品愷
      他命係供己施用而持有乙節，即非全然無據。
（三）按毒品愷他命之施用方式有口服、鼻吸、吸煙及注射等方
      法，故可直接磨成粉末摻水飲用等情，有法務部調查局93
      年6 月11日調科字第09300208580 號函可資參佐（見司法
      院編印，法官辦理刑事案件參考手冊(一)，第314 頁）。而
      每人每日服用毒品愷他之最大量（致命量）因個人體質、
      代謝情況、接觸時間長短及對藥物的耐藥性等因素不同，
      依個案而異，亦有行政院衛生署管制藥品管理局93年12月
      10日管檢字第09311789號函足徵（見同上手冊，第302 頁
      ）。本件扣案之毒品愷他命依上開鑑定書所載，驗前總毛
      重101.51公克（包裝塑膠袋總重約3.99公克），而被告於
      本院審理時供稱：伊施用1 次約0.3 公克，伊1 天大約要
      施用5 、6 公克等語（見本院97年12月11日審判筆錄第9
      頁），則依被告所陳其施用之頻率及方法換算，其不逾1
      個月即可施用完畢，亦無證據足認被告上開所供為不實；
      況單次大量購買物品可取得較高之優惠，為社會交易之常
      情，而販賣愷他命為政府嚴懲之行為，倘購買愷他命者非
      販賣者所熟識或經他人轉介，當無法順利購得，俾免遭警
      查獲，是施用毒品者，在執法機關嚴厲查緝毒品交易，取
      得管道有限之情況下，一次購入可供約整月施用之毒品，
      衡情非無可能，則被告辯稱：伊在「阿正」降價時購買，
      比較便宜等語，亦尚與常情無違。
（四）關於本件查獲扣案毒品經過，被告於警詢中供稱：警方當
      時因查緝通緝犯在現場客廳桌上查獲愷他命7 小包、1 大
      包，另於車號8796-KY 號自用小客車上中間扶手置物箱內
      查獲愷他命1 大包等語（見偵查卷第6 頁）；證人即警員
      孫裕泰於本院審理時亦證稱：查獲時就發現客廳桌上有愷
      他命，另有1 包愷他命是警方要走時，被告說車上還有，
      才去查獲的等語（見本院97年12月11日審判筆錄第3 頁）
      。則依證人即警員孫裕泰之證述，在上開車輛內扣得之毒
      品係警方已欲離開現場時，被告主動表示其車內尚放置有
      愷他命，警方始得以查扣，而上開車內所查獲之愷他命1
      大包，依卷附扣押物品目錄表所載，經警秤重為50公克，
      數量亦非少。若被告有公訴人所指犯嫌，以本件被告始終
      否認有販賣愷他命或意圖販賣而持有愷他命之情形下，於
      警方未查知被告於上開車內尚放置有毒品時，被告當無主
      動陳明此節之理，然被告卻主動供承上開車內尚放置毒品
      而由警方查扣，則被告辯稱：並未販賣愷他命或意圖販賣
      而持有愷他命等語，即非不可採信。
（五）持有毒品之原因不止一端。因製造、運輸而持有，或意圖
      販賣而持有，為轉讓而持有，或為施用之目的而持有，甚
      至單純之持有，均有可能。此觀毒品危害防制條例第4 條
      至第11條各異其規定甚明。基於無罪推定及罪證有疑，利
      於被告之原則，自不得僅憑被告持有毒品之數量多寡，即
      認係意圖販賣而持有。至於本件固另扣得電子秤1 台，然
      被告就該電子秤係何人所有，或有稱係其所有，或有稱係
      向友人借得，則該電子秤是否確與被告所有，已非無疑，
      況姑不論該電子秤是否確與被告所有，惟電子秤之價值非
      鉅，於市面上取得甚易，且該物品之用途頗多，本即非僅
      供毒品秤重乙途，且即便係秤量毒品，亦未必限於販賣毒
      品一端，若無其他證據，自難僅以扣得電子秤即遽而推論
      其必有販賣之意圖。
（六）又本件雖另扣得筆記本，公訴人並以被告對筆記本記載內
      容供詞反覆，而認該筆記本確係被告毒品交易之紀錄。惟
      查：
    1.帳冊係從事商業活動者為控管其販入、賣出物品之數量及
      有助於追索欠款之記載，惟綜觀上開筆記內容，除僅有1
      處有「補：8 克」、「松：10克」（見偵查卷第25頁）而
      或係重量之記載外，其餘多僅記載某人綽號或簡稱、金額
      ，而並未記載日期及毒品之種類，則依上開記載，顯難以
      控管毒品之數量、金額，並無利於追索欠款，是上開筆記
      本是否係公訴人所指係為販賣毒品之記載，即有疑義。
    2.按毒品危害防制條例第四條第一項之販賣第一級毒品罪，
      不以販入之後復行賣出為要件；祇須以營利為目的販入或
      賣出，有一於此，即已成立。而同條例第5 條第1 項之意
      圖販賣而持有第一級毒品罪，係指基於販賣以外之其他原
      因而持有，嗣始起意售賣者而言（最高法院97年度台上字
      第2230號判決意旨參照）。本件公訴人認被告係意圖販賣
      而持有扣案愷他命，則公訴人顯主張「被告基於販賣以外
      之其他原因而持有扣案愷他命，嗣始起意售賣」。姑不論
      上開筆記本內容究係記載何事，顯均係過去之事實，自無
      從由該筆記本之記載，推論被告原以販賣以外之其他原因
      而持有扣案愷他命，已變更為意圖販賣而持有之犯意。
    3.被告始終否認上開內容係記載毒品交易，而縱或被告就上
      開記載內容係何事有陳述不一之情，然如前所述，上開記
      載均無日期，本即無從認所記載者均係近期內之事項，而
      人之記憶有限，亦多有因時間久遠而淡忘、或記憶混淆之
      情，本件既無證據證明上開內容係記載毒品交易，自不得
      僅以被告有陳述不一，即逕為不利被告之認定。
（七）至被告就係在何處向「阿正」購得扣案愷他命，雖有陳述
      不同之情，然本件既無積極證據證明被告犯罪，亦不能執
      此遽為被告論罪之依據。
五、綜上所述，被告上開所辯尚非無據，就其是否有販賣愷他命
    之意圖仍有合理的懷疑存在，公訴人所提出之上揭證據，不
    足為不利於被告之犯罪事實之認定，此外，復無其他證據足
    認被告有公訴人所指意圖販賣而持有愷他命之犯行，本件不
    能證明被告犯罪，揆諸首揭說明，自應諭知被告無罪之判決
    。
據上論斷，應依刑事訴訟法第301條第1項，判決如主文。
本案經檢察官陳仁傑到庭執行職務。
中    華    民    國    97    年    12    月    25    日
                  刑事第一庭審判長法  官  曾淑華
                                  法  官  顧正德
                                  法  官  鄭吉雄
以上正本證明與原本無異。
如不服本判決，應於判決送達後10日內向本院提出上訴狀（應附
繕本），其未敘述上訴理由者，應於上訴期間屆滿後20日內補提
理由書狀於本院，上訴於臺灣高等法院。
                                  書記官  劉宗源
中    華    民    國    97    年    12    月    25    日


司法院資訊處製作；財團法人民間司法改革基金會備份。
